行　政　法　院　判　決　　　　　　　　　　　　　　八十八年度判字第五四二號
　　原　　　告　唐聚企業股份有限公司
　　代　表　人　甲○○
　　被　　　告　行政院勞工委員會
右當事人間因勞保事件，原告不服行政院中華民國八十七年二月二十五日台八七訴字
第○八五六四號再訴願決定，提起行政訴訟。本院判決如左︰
　　主  文
原告之訴駁回。
　　事  實
緣被告以原告未按規定申報其員工即被保險人謝松雄之投保薪資，乃依勞工保險條例
第十四條第一項前段及第七十二條第二項規定，處其民國八十二年十二月一日至八十
五年九月三十日止，分別短報保險費金額二倍之罰鍰，計新臺幣（下同）八九、一七
四元（詳附表所示）。原告不服，循序提起行政訴訟。茲摘敘兩造訴辯意旨於次：
原告起訴意旨略謂︰依勞動基準法第二條第三款規定，工資以經常性給與為範疇。謝
松雄之責任獎金、技術獎金、研究獎金、全勤獎金、生產獎金，非屬經常性固定之薪
津給付，例如全勤獎需全勤方有，生產獎金需達一定標準以上才給與，故原告未將之
列入勞保薪資，並無不當。一再訴願決定均維持原處分，委有未合，請予撤銷等語。
被告答辯意旨略謂︰依勞工保險條例第十四條及其施行細則第三十二條規定，勞工投
保薪資應按其全月實支薪資總額（以勞動基準法第二條第三款規定之工資為準，即勞
工因工作而獲得之報酬，包括工資、薪金及按計時、計日、計月、計件以現金或實物
等方式給付之獎金、津貼及其他任何名義之經常性給與均屬之。其每月收入不固定者
，以最近三個月收入之平均為準），再依「勞工保險投保薪資分級表」規定等級之金
額填報。此係強制規定，非事業主或被保險人可自由增減。如投保單位違背本條例規
定，將投保薪資以多報少，依同條例第七十二條規定，除處以雇主短報保險費金額二
倍罰鍰外，勞工因此所受之損失，應由投保單位賠償之。次按「事業單位發給勞工之
『久任津貼』，如係雇主按月計給勞工之工作報酬，依勞動基準法第二條第三款規定
，應屬工資範疇。」業經被告七十八年六月十五日臺七十八勞動二字第一四九四一號
函示在案。是勞工保險投保資之申報，除本薪外，其餘各項津貼、獎金、加班費、伙
食費等，凡屬經常性給與者，均應悉數併入計算。且依前開函釋有關「久任津貼如係
按月發給者屬工資範疇」之精神，投保單位不論以何名目發薪，如係按月給與者，均
應屬經常性給與，而列入投保薪資內申報。本案前據原告提供之最近三年薪資明細資
料及謝松雄提供之部分薪資資料，謝松雄每月薪資除底薪外，尚包括生活、技術、加
班、責任、研究等津貼及獎金，均係其每月從事工作所獲得之報酬。依上開規定，應
列入月投保薪資內併計。原告稱前所提供之薪資資料中之津貼獎金，不得列入投保薪
資內核計，顯不符規定。原告確將投保薪資以多報少，被告依規定處以罰鍰，並無不
當。原告之訴顯無理由，請予駁回等語。
　　理  由
按「前條所稱月投保薪資，係指由投保單位按被保險人之月薪資總額，依投保薪資分
級表之規定，向保險人申報之薪資．．．」「投保單位違背本條例規定，將投保薪資
金額以多報少或以少報多者，自事實發生之日起，按其短報或多報之保險費金額，處
以二倍罰鍰，並追繳其溢領給付金額。勞工因此所受損失，應由投保單位賠償之。」
「本條例第十四條第一項所稱月薪資總額，以勞動基準法第二條第三款規定之工資為
準；其每月收入不固定者，以最近三個月收入之平均為準；．．．」分別為勞工保險
條例第十四條第一項前段、第七十二條第二項及其施行細則第三十六條第一項所規定
。而勞動基準法第二條第三款規定：「工資：謂勞工因工作而獲得之報酬，包括工資
、薪金及按計時、計日、計月、計件以現金或實物等方式給付之金、津貼及其他任
何名義經常性給與均屬之。」本件被告依原告及謝松雄分別提供之八十二年十二月一
日至八十五年九月三十日止薪資表資料，以原告未按規定申報其投保薪資，而短報保
險費，乃據以科處二倍之罰鍰八九、一七四元（詳附表所示），揆諸首揭說明，尚無
不合。原告主張：責任、技術、研究、全勤、生產等獎金，非屬經常性固定之薪津，
不得計入投保薪資云云。經查，依勞動基準法第二條第三款規定，工資係勞工因工作
而獲得之報酬，不論其名義如何，只須係經常性給與均屬之；雖工資係因工作而獲得
之報酬，但不以直接提供勞務獲得者為限。依原告提出之薪資表所載，僅有給付額、
扣繳額及伙食費三項，未區分給付項目，每年年終獎金另欄記載，是無從依其每月給
付額判定內含非經性之給與。而謝松雄所提八十五年二月至七月薪資袋影本，顯示原
告係按月給付責任獎金、技術獎金、研究獎金、全勤獎金、生產獎金等項，雖全勤獎
金於全勤月份，始得領取，惟係按月給付予合於全勤條件者，均應屬經常性給與，應
列入工資一併計算，仍屬投保薪資之範疇，原告所訴，核無足採。被告依原告及謝松
雄提供之前述薪資資料，核定原告短報如附表所示薪資六○五、四○○元及保險費四
四、五八七元，據以科處短報保險費金額之二倍罰鍰八九、一七四元，尚無違誤，一
再訴願決定遞予維持，俱無不合，原告之訴，為無理由，應予駁回。
據上論結，本件原告之訴為無理由，爰依行政訴訟法第二十六條後段，判決如主文。
中    華    民    國     八十八      年      三      月      十一       日
                    行 政 法 院 第 一 庭
                                審 判 長 評  事      黃  綠  星
                                         評  事      黃  合  文
                                         評  事      高  秀  真
                                         評  事      藍  獻  林
                                         評  事      黃  璽  君
右  正  本  證  明  與  原  本  無  異
                                         法院書記官  邱  彰  德
中    華    民    國     八十八      年      三      月      十一       日
